【裁判字號】    98,重訴,343
【裁判日期】    981118
【裁判案由】    侵權行為損害賠償
【裁判全文】
臺灣士林地方法院民事裁定             98年度重訴字第343號
原      告  辛○○
            乙○○
            丙○○
            庚○○
                        3樓
            己○
            丁○○○
            甲○○○
前七人共同  龔維智律師
訴訟代理人
被      告  戊○○
上列當事人間請求侵權行為損害賠償等事件，原告提起刑事附帶
民事訴訟（96年度附民字第297 號），經本院刑事庭移送前來，
本院裁定如下︰
    主  文
原告之訴及假執行之聲請均駁回。
    理  由
一、原告起訴主張：被告於民國91年間，在臺北市○○區○○街
    從事臨時清潔工，因而結識訴外人楊秋樺，其明知自己並未
    從事水果進口生意，竟基於意圖為自己不法所有之概括犯意
    ，先於91年5 月間，在上址向楊秋樺佯稱其從事進口水果生
    意，以貨櫃自國外載運水果進口，販售至國內各大賣場，利
    潤可期，要求楊秋樺找人投資，其投資及結算獲利方式係以
    新臺幣（下同）20萬元為1 單位，以15日為1 期，每期每單
    位發放紅利1 萬5,000 元，紅利若不領取亦可計入投資額，
    出資及發放紅利均以現金為之，楊秋樺不疑有他，除自己參
    與投資並為被告戊○○記帳外，另邀集原告乙○○、辛○○
    、己○、甲○○○、庚○○、丙○○（原名李褰）、丁○○○等人參與投資，以此方式詐得1 億5,300 萬2,000 元。嗣
    被告因無法發放紅利，於92年9 月起即避不見面，經原告乙○○等人查證得知被告戊○○並未從事進口水果生意，始知
    受騙。被告詐欺原告造成原告損害，為此訴請被告賠償等語
    。
二、按因犯罪而受損害之人，固得依刑事訴訟法第487 條第1 項
    之規定於刑事訴訟程序附帶提起民事訴訟，對被告及依民法
    負賠償責任之人請求回復其損害，惟該附帶民事訴訟，必限
    於被訴犯罪事實所生之損害者，始得提起之；否則縱令得依
    其他事由，提起民事訴訟，亦不得刑事訴訟程序附帶為此請
    求。又不得提起附帶民事訴訟而提起者，其訴之不合法，不
    因刑事庭移送民事庭而受影響，受移送之民事庭應認原告之
    訴屬民事訴訟法第249 條第1 項第6 款所定起訴不備其他要
    件，以裁定駁回之（最高法院60年臺上字第633 號、44年臺
    抗字第4 號判例參照）。又刑事被告違反銀行法之行為，縱
    有其事，係破壞國家有關經營銀行業務應經特許之制度，而
    非直接侵害個人法益之犯罪，其非法收受存款吸收資金，縱
    應返還此項資金，究非因犯罪結果所生之損害，存款或提供
    資金之人，自非因刑事被告犯銀行法之罪而受損害之人，非
    得提起附帶民事訴訟（最高法院79年度臺抗字第418 號、80
    年度臺抗字第240 號、80年度臺抗字第377 號裁定意旨參照
    ）。
三、經查，依本院96年度易字第1944號刑事判決犯罪事實欄所載
    ，並未認定被告有意圖為自己不法所有，詐欺原告之事實；
    其理由欄並以：「公訴意旨認證人（即本件原告）甲○○○
    等人係陷於錯誤而交付款項，被告所為應依刑法第339 條第
    1 項詐欺取財罪處斷，尚有未洽...... 」 （見判決書第14
    頁第14-1 6行），是原告主張被告之詐欺侵權行為，並非刑
    事判決所認定之犯罪事實，原告因詐欺所生之損害，自非被
    訴犯罪事實所生之損害。至上開刑事判決變更起訴法條後，
    改依銀行法第125 條第1 項規定論罪部分，依前揭說明，非
    直接侵害個人法益之犯罪，原告自非因刑事被告犯銀行法之
    罪而受損害之人，其所提附帶民事訴訟，亦非適法。
四、從而，本件原告提起附帶民事訴訟，於法不合，應予駁回。
    又原告之訴既經駁回，其假執行之聲請即失所依據，應併予
    駁回。
五、本件損害賠償事件乃刑事附帶民事訴訟，由刑事庭移送前來
    ，迄本院裁定時止，當事人並無任何裁判費或其他訴訟費用
    之支出，自無諭知訴訟費用負擔之必要，末此敘明。
六、依民事訴訟法第249 條第1 項第6 款規定，裁定如主文。
中    華    民    國    98    年    11    月    18    日
                  民事第一庭  法  官  王本源
以上正本證明與原本無異。
如對本裁定抗告，應於裁定送達後10日內向本院提出抗告狀，並
繳納抗告費新台幣1,000 元。
中    華    民    國    98    年    11    月    18    日
                              書記官  陳淑女


司法院資訊處製作；財團法人民間司法改革基金會備份。
